【裁判字號】    99,家聲,183
【裁判日期】    990430
【裁判案由】    變更子女姓氏
【裁判全文】
臺灣高雄地方法院民事裁定             99年度家聲字第183號
聲  請  人  乙○
            甲○○
            丙○○
上三人共同
非訟代理人  黃進祥律師
            江順雄律師
            黃建雄律師
複代 理 人  楊俊鑫律師
上聲請人聲請變更子女姓氏事件，本院裁定如下：
    主  文
准許聲請人乙○（男，民國○○年○○月○ 日生，身分證統一編號：
Ｚ000000000號）、甲○○（男，民國○○年○○月○○日生，身分證統
一編號：Ｚ000000000號）、丙○○（男，民國55年1 月26日，身
分證統一編號：Ｚ000000000號）變更姓氏為聲請人乙○之母姓「
鄭」。
聲請程序費用新臺幣壹仟元由聲請人負擔。
    理  由
一、聲請意旨略以：聲請人乙○為鄭米與李既通之子，聲請人甲
    ○○、丙○○則為聲請人乙○之子，而鄭米、李既通已分別
    於民國80年9 月27日、62年3 月29日去世。緣李既通於日治
    時期係以入贅方式與鄭米結婚，並約定渠等所生之子女及後
    代子孫均需從母姓即「鄭」姓，惟李既通於民國時期辦理戶
    籍登記時誤將原姓「鄭」之聲請人乙○登記為「李」姓，進
    而導致聲請人甲○○、丙○○亦均登記為「李」姓。而鄭米
    與李既通生前一再交代聲請人乙○需依入贅之約定將子孫皆
    改姓鄭，以報答母恩，並信守承諾、遵守招贅婚之習慣，以
    免祖靈降罪、諸事不順，惟聲請人至今未能完成父母、祖父
    母之遺願，心中深感不孝，家族長輩、街坊鄰里多有責難非
    議，聲請人乙○亦因此患有憂鬱症，是足認聲請人現之姓氏
    對渠等已有不利之影響，聲請人爰依民法第1059條第5 項第
    2 款規定，聲請變更聲請人之姓氏為聲請人乙○之母姓即「
    鄭」姓等語。
二、按「有下列各款情形之一，且有事實足認子女之姓氏對其有
    不利之影響時，父母之一方或子女得請求法院宣告變更子女
    之姓氏為父姓或母姓：一、父母離婚者。二、父母之一方或
    雙方死亡者。三、父母之一方或雙方生死不明滿三年者。四
    、父母之一方曾有或現有未盡扶養義務滿二年者。」，民法
    第1059條第5 項定有明文。
三、經查，聲請人主張之上揭事實，業據聲請人於本院審理中陳
    述在卷，並有聲請人提出之日治時期戶口調查登記簿、台灣
    省高雄縣戶籍登記簿、戶籍謄本、鄭米及李既通之除戶戶籍
    謄本、聲請人乙○之財團法人義大醫院診斷證明書各1 份附
    卷可參，本院核閱上揭書證之內容，核與聲請人上揭主張相
    符，是聲請人上揭主張之事實，均應堪採信。
四、本院審酌，李既通於日治時期係以入贅方式與鄭米結婚，並
    已約定子女及後代子孫須從母姓即「鄭」姓，惟李既通於台
    灣光復後辦理戶籍登記時，誤將聲請人乙○登記為「李」姓
    ，進而導致聲請人乙○之子即聲請人甲○○、丙○○亦均登
    記為「李」姓，已與上揭入贅並從母姓之約定相違，是聲請
    人為能完成父母、祖父母之遺願，避免家族長輩責難、街坊
    鄰里非議，而均有改姓之意願，衡情應屬可以理解，亦未違
    反常情，而聲請人3 人均有強烈之改姓意願，則聲請人現之
    姓氏「李」對渠等容有不利之影響，從而，聲請人依據民法
    第1059條第5 項第2 款規定，聲請變更渠等之姓氏為聲請人
    乙○之母姓即「鄭」姓，於法尚無不合，應予准許。
五、依非訟事件法第21條第1 項前段、第24條第1 項，裁定如主
    文。。
中    華    民    國    99    年    4     月    30    日
                            家事法庭法  官  呂憲雄
上開正本係照原本作成。
如不服本裁定，應於收受裁定後10日內，向本院提出抗告狀，須
按對照提出繕本，並繳納裁判費。
中    華    民    國    99    年    4     月    30    日
                                    書記官  沈  蘊

司法院資訊處製作；財團法人民間司法改革基金會備份。
